臺灣士林地方法院刑事判決　　　　　　　100年度訴字第179號
公　訴　人　臺灣士林地方法院檢察署檢察官
被　　　告　李意男
上列被告因毒品危害防制條例案件，經檢察官提起公訴（100 年
度偵字第378 號），本院判決如下：
    主  文
李意男轉讓第一級毒品，處有期徒刑壹年肆月。
    事  實
一、李意男（綽號「不點」）明知海洛因係毒品危害防制條例第
    2 條第2 項第1 款所明文列管之第一級毒品，依法不得轉讓
    ，竟基於轉讓第一級毒品海洛因之犯意，於民國99年12月7
    日16時許，在臺北市○○區○○路508 號6 樓汪志凱住處，
    無償轉讓第一級毒品海洛因約0.3 公克供汪志凱施用（汪志
    凱所涉施用第一級毒品部分，業經本院另案判決有期徒刑9
    月確定），嗣於同日18時55分許，在上址汪志凱住處，為警
    查扣與本案犯罪無涉之第一級毒品海洛因10包（合計淨重4.
    43公克，純質淨重1.74公克，李意男所涉施用第一級毒品部
    分，另案執行強制戒治中）、注射針筒3 支及雙卡行動電話
    1 具（內含門號0000000000號、0000000000號SIM 卡各1 張
    ），而查悉上情。
二、案經臺北市政府警察局移送臺灣士林地方法院檢察署檢察官
    偵查起訴。
    理  由
壹、證據能力方面：
一、按被告以外之人於檢察事務官、司法警察官或司法警察調查
    中所為之陳述，與審判中不符時，其先前之陳述具有較可信
    之特別情況，且為證明犯罪事實存否所必要者，得為證據，
    刑事訴訟法第159 條之2 定有明文。所謂「前後陳述不符」
    之要件，應就前後階段之陳述進行整體判斷，以決定其間是
    否具有實質性差異，惟無須針對全部陳述作比較，陳述之一
    部分有不符，亦屬之；而所謂「較可信之特別情況」之情形
    ，亦應就前後陳述時之各種外部情況進行比較，以資決定何
    者外部情況具有可信性。查證人汪志凱於警詢中所為之證言
    ，係被告以外之人於審判外之言詞或書面陳述，依刑事訴訴
    法第159 條第1 項之規定，除符合同法第159 條之1 至第15
    9 條之4 之規定外，原則上並無證據能力；然證人汪志凱業
    經本院傳喚到庭作證，並給予被告進行詰問之機會，而證人
    汪志凱於警詢中所為之陳述為證明犯罪事實存否之必要事項
    ，且其於本院審理中作證內容核與上開警詢中陳述顯有出入
    ，參以上開警詢筆錄製作時間與本件案發時間相距較近，記
    憶應較本院審理時清晰，且所為係屬不利於己之陳述，復無
    證據可認其於警詢時所為之陳述係公務員違背法定程序所取
    得，自堪認上開警詢所為之證述具有可信性之特別情況，而
    依刑事訴訟法第159 條之2 之規定，具有證據能力。
二、按刑事訴訟法第159 條之1 第2 項規定：「被告以外之人於
    偵查中向檢察官所為之陳述，除顯有不可信之情況者外，得
    為證據」，此所稱「顯有不可信之情況」，即指關於檢察官
    取供程序，已經明顯違背程序規定，超乎正常期待，而無可
    信任，是判斷偵查中供述證據是否具有證據適格，應以該供
    述作成之客觀條件及環境，例如陳述人於陳述時之心理狀態
    是否健全、有無違法取供情事，是否出於陳述者之真意所為
    之供述，作為判斷之依據。又偵查中檢察官為蒐集被告犯罪
    證據，訊問證人旨在確認被告嫌疑之有無及內容，與審判期
    日透過當事人之攻防，調查證人以認定事實之性質及目的，
    尚屬有別。偵查中訊問證人，法無明文必須傳喚被告使之得
    以在場，刑事訴訟法第248 條第1 項前段雖規定：「如被告
    在場者，被告得親自詰問」，事實上亦難期被告有於偵查中
    行使詰問權之機會。此項未經被告詰問之被告以外之人於偵
    查中向檢察官所為之陳述，依刑事訴訟法第159 條之1 第2
    項之規定，原則上屬於法律規定為有證據能力之傳聞證據，
    於例外顯有不可信之情況，始否定其得為證據。是得為證據
    之被告以外之人於偵查中所為之陳述，因其陳述未經被告詰
    問，應認屬於未經合法調查之證據，並非無證據能力，而禁
    止證據之使用。此項詰問權之欠缺，非不得於審判中由被告
    行使以補正，而完足為經合法調查之證據。倘被告於審判中
    捨棄詰問權，或證人客觀上有不能受詰問之情形，自無不當
    剝奪被告詰問權行使之可言。證人汪志凱前於臺灣士林地方
    法院檢察署檢察官偵查中所為陳述，業經依法具結，亦無違
    法取供之情事，並無「顯有不可信之情況」，當有證據能力
    ，證人汪志凱嗣於本院審理中到庭作證，復經被告行使詰問
    權，故其於檢察官偵查中所為陳述，屬合法調查之證據，可
    為本院判斷之依據。
三、本判決其餘所引供述及非供述證據，經本院依法踐行調查證
    據程式，檢察官、被告均不爭執各該證據之證據能力，且亦
    查無依法應排除其證據能力之情形，是後述所引用證據之證
    據能力，均無疑義。
貳、實體方面：
一、訊據被告李意男固不否認其綽號為「不點」，於前揭時間，
    在汪志凱上揭住處內，以針筒注射之方式施用第一級毒品海
    洛因之事實，然矢口否認有何轉讓第一級毒品海洛因，辯稱
    ：伊沒有請證人汪志凱施打海洛因，伊施打海洛因後沒多久
    就睡著云云。經查：
    (一)前開犯罪事實，業據證人汪志凱於99年12月7 日為警查獲
      施用毒品乙案之警詢中證稱：伊最後一次施用毒品係在99
      年12月7 日16時左右，在臺北市○○區○○路508 號6 樓
      住處房間內，伊與綽號「不點」男子共同施用第一級毒品
      海洛因，伊等均係將海洛因及礦泉水摻入注射針筒內，再
      以針筒注射進皮膚內解除毒癮等語（見100 年度毒偵字第
      3 號卷第12頁，另影印附本院卷），其嗣於99年12月8 日
      偵訊時結證稱：99年12月7 日下午，當時被告去跟「阿呆
      」拿海洛因，只是伊身上沒錢，係由被告即「不點」先請
      伊，被告給伊約0.3 公克海洛因等語（見100 年度偵字第
      378 號卷第111 頁），核與被告於偵查中供稱：99年12月
      7 日下午，伊拿海洛因到汪志凱家，伊跟汪志凱一起共同
      施用海洛因等語相符（見100 年度偵字第378 號卷第103
      頁）。且證人汪志凱於99年12月7 日施用第一級毒品後經
      警採尿送驗之結果，呈安非他命、甲基安非他命、嗎啡、
      可待因陽性反應，有臺北市政府警察局偵辦毒品案件尿液
      檢體委驗單及臺灣尖端先進生技醫藥股份有限公司99年12
      月17日所出具之濫用藥物檢驗報告各1 份存卷可憑（見10
      0 年度毒偵字第3 號卷第81頁、第79頁，另影印附本院卷
      ），而證人汪志凱於99年12月7 日遭警查獲之白色粉末1
      袋（驗餘淨重0.0250公克），經送交通部民用航空局航空
      醫務中心以氣相層析質譜儀分析法鑑定結果，檢出海洛因
      成分，並有交通部民用航空局航空醫務中心99年12月20日
      航藥鑑字第0997737 號毒品鑑定書附卷可參（見100 年度
      毒偵字第3 號卷第85頁，另影印附本院卷），其上開施用
      第一級毒品犯行，復經臺灣士林地方法院檢察署檢察官以
      100 年度毒偵字第3 號提起公訴，嗣經本院以100 年度審
      訴字第147 號判處有期徒刑9 月確定等情，亦有前開起訴
      書、刑事判決書各1 份在卷可考（見100 年度偵字第378
      號卷第186 頁至第188 頁、本院訴字第179 號卷第35頁至
      第38頁），足認證人汪志凱確有施用第一級毒品，其上開
      證言確足採信。
    (二)雖證人汪志凱於本院審理時又改證稱：伊在99年12月7 日
      下午施用之海洛因係被告所有，被告施用海洛因後睡著，
      將海洛因放在桌子上，伊沒有詢問過被告，就自行拿來施
      用，所以檢察官訊問時，伊就說係被告請伊等語（見本院
      訴字第179 號卷第68頁至第71頁），與其於警詢、偵查之
      前開證述不同，惟按：證人之陳述有部分前後不一致或相
      互間有所歧異時，究竟何者為可採，何者為不足採，法院
      原得本其自由心證予以斟酌取捨，非謂一有不符或歧異，
      即應認其全部供述均為不可採信，最高法院著有78年台上
      字第1469號判決要旨可資參照。本院審酌以下因素，仍認
      證人汪志凱於警詢、偵查中之證述為可採：
      １證人汪志凱於檢察官訊問時，即經檢察官命以具結以擔
        保其證述之真實性，有證人結文1 紙在卷可稽（見100
        年度偵字第378 號卷第113 頁），且觀諸證人汪志凱於
        偵查中所為被告有無償轉讓毒品之證述，對於轉讓之時
        間、毒品之種類、轉讓毒品之數量等，均具體詳實，堪
        信證人汪志凱於偵查中之證述，應與事實相符。
      ２證人汪志凱於本院審理時，雖翻異前詞，改稱被告並未
        轉讓第一級毒品海洛因，係伊趁被告施用海洛因睡著後
        ，自行向被告拿海洛因施用，伊有親眼看到被告施打等
        語，惟查，被告於本院詢問時稱：伊在汪志凱家中施用
        海洛因時，汪志凱不在旁邊，伊係趁汪志凱上廁所時，
        拿出來施用等語（見本院訴字卷第179 號第50頁至第51
        頁），是觀諸證人汪志凱於本院改稱之證詞與被告之供
        述，就被告施用海洛因時，汪志凱是否在場親自見聞乙
        節，二者顯不相符，況海洛因乃量少價格高之違禁物，
        其取得有一定之難度，倘證人汪志凱未獲被告同意而擅
        自取用海洛因，被告豈有不予追究之理？足認證人汪志
        凱於本院審理時改稱伊自行取用海洛因之證言，係事後
        迴護被告，洵不足取。
      ３綜上，被告上開所辯，要屬卸責之詞，不足採信，是被
        告上開提供第一級毒品海洛因予證人汪志凱之行為應係
        出於無償轉讓之意所為。
    (三)本件事證明確，被告犯行堪認定，應依法論科。
二、查海洛因係毒品危害防制條例明文公告列管之第一級毒品，
    是核被告所為，係犯毒品危害防制條例第8 條第1 項之轉讓
    第一級毒品罪。被告持有第一級毒品海洛因之低度行為，應
    為高度之轉讓行為所吸收，不另論罪。又依毒品危害防制條
    例第8 條第6 項之規定，轉讓毒品達一定數量者，加重其刑
    至二分之一，其標準由行政院定之。行政院據此訂定「轉讓
    毒品加重其刑之數量標準」，其中第2 條第1 項第1 款明定
    轉讓第一級毒品達淨重5 公克以上者，加重其刑至二分之一
    。茲被告轉讓海洛因予汪志凱之數量約0.3 公克，故此部分
    並無上開加重規定之適用，附此敘明。爰審酌被告非法轉讓
    第一級毒品海洛因供他人施用，助長社會不良風氣，戕害國
    民身心健康，復於犯後猶狡詞卸責，參酌被告轉讓第一級毒
    品海洛因之數量非鉅及次數僅1 次，兼衡其品行、犯罪之動
    機、目的、手段、生活狀況、智識程度及所生損害等一切情
    狀，量處如主文所示之刑，以資懲儆。又證人汪志凱施用毒
    品乙案所查扣之第一級毒品海洛因1 包（驗餘淨重0.0250公
    克）係被告無償轉讓予證人汪志凱，並經證人汪志凱施用後
    剩餘之物，已如前述，為證明證人汪志凱犯施用第一級毒品
    罪之物，復經本院另案97年度審訴字第147 號判決宣告沒收
    銷燬，有上開判決書可參，本院自無庸為沒收銷燬之諭知。
    至扣案之海洛因10小包（合計淨重4.43公克，純質淨重1.74
    公克），雖係毒品危害防制條例所規定之第一級毒品，有法
    務部調查局濫用藥物實驗室鑑定書在卷可佐（見100 年度偵
    字第378 號卷第161 頁），惟與其餘扣案之注射針筒3 支及
    雙卡行動電話1 具（內含門號0000000000號、0000000000號
    SIM 卡各1 張）等物，被告稱上開毒品及注射針筒等物係供
    其施用毒品所用（見本院訴字第179 號卷第75頁），此外，
    復查無積極證據足認上揭扣案物品係被告轉讓海洛因所用之
    物，上開物品與本案並無關連，亦非本案內應沒收之違禁物
    ，爰不另為沒收銷燬、沒收之諭知。
據上論斷，應依刑事訴訟法第299 條第1 項前段，毒品危害防制
條例第8 條第1 項，判決如主文。
本案經檢察官顏珮珊到庭執行職務。
中    華    民    國   100    年    10    月    19    日
                  刑事第九庭審判長法  官  黎惠萍
                                  法  官  張明儀
                                  法  官  高雅敏
以上正本證明與原本無異。
如不服本判決應於收受送達後10日內向本院提出上訴書狀，並應
敘述具體理由。其未敘述上訴理由者，應於上訴期間屆滿後20日
內向本院補提理由書( 均須按他造當事人之人數附繕本)「 切勿
逕送上級法院」。
                                  書記官  陳映羽
中    華    民    國   100    年    10    月    21    日
附錄本案論罪科刑法條
毒品危害防制條例第8條第1項
轉讓第一級毒品者，處一年以上七年以下有期徒刑，得併科新臺
幣一百萬元以下罰金。